最高法院刑事判決　　　　　　　　　　　　　　　九十一年度台上字第六七六七號
　　上　 訴　 人　台灣高等法院台中分院檢察署檢察官
　　上訴人即被告　甲○○
　　選 任辯護 人　張居德律師
右上訴人等因被告違反毒品危害防制條例等罪案件，不服台灣高等法院台中分院中華
民國九十一年八月二十日第二審更審判決（九十年度上更(一)字第三二八號，起訴案號
：台灣台中地方法院檢察署八十九年度偵字第三一一九號），提起上訴，本院判決如
左：
    主  文
原判決撤銷，發回台灣高等法院台中分院。
    理  由
本件原判決維持第一審關於論上訴人即被告甲○○以未經許可寄藏可發射子彈具有殺
傷力之改造手槍罪，處有期徒刑貳年，併科罰金新台幣拾萬元，罰金如易服勞役，以
新台幣玖佰元即銀元參佰元折算壹日。扣案仿ＷＡＬＴＨＥＲ廠製造之七‧六五ｍｍ
改造手槍一支（槍枝管制編號：0000000000號）諭知沒收部分之判決，駁
回被告此部分在第二審之上訴；撤銷第一審關於論被告以販賣第一級毒品及第二級毒
品罪刑部分之判決，改判論被告以共同連續販賣第一級毒品罪，處有期徒刑拾伍年，
並宣告犯罪所得新台幣（以下同）萬元，沒收，如全部或一部不能沒收時，以其財
產抵償之，電子秤壹個、夾鏈袋壹大包，均沒收；又共同連續販賣第二級毒品罪，處
有期徒刑玖年，犯罪所得拾貳萬陸仟元沒收，如全部或一部不能沒收時，以其財產抵
償之，電子秤壹個、夾鏈袋壹大包並宣告均沒收。固非無見。
惟查：(一)科刑判決所認定之事實，與其所採用之證據不相適合，即屬證據上理由矛盾
，其判決當然違背法令。原判決於事實欄內認定「甲○○……，另行起意自民國八十
八年八月十八日起至八十九年二月十七日止，以安非他命每包一、二千元不等之價格
，每星期約三次連續販賣第二級毒品安非他命給許志和（八十四）施用，計二十六次
，犯罪所得以平均每次一千五百元計算，共十二萬六千元」（見原判決第二頁倒數第
三行至第三頁第一行）。如果無訛，則被告販賣第二級毒品安非他命予許志和二十六
次，每次一千五百元，販賣第二級毒品安非他命所得共計應係三萬九千元，乃原判決
竟認定為十二萬六千元，已有未合。又於判決理由內分別敘述「被告販賣安非他命予
許志和計八十四次，每次一千五百元，犯罪所得十二萬六千元」（見原判決第九頁第
八至十行）、「被告犯罪所得六萬九千元（按包括販賣第一級毒品所得三萬元）」（
見原判決第十一頁第十三行），其理由之論述互相矛盾，且與事實之認定亦有出入，
自有證據上理由矛盾之違誤。被告販賣第二級毒品之次數、價款究各若干？自應詳細
究明。(二)毒品危害防制條例第十九條第一項規定犯第四條之罪，其供犯罪所用之財物
沒收之，係指直接供犯罪所用者而言。本件扣案之夾鏈袋一大包，雖可供包裝毒品之
用，但尚未使用，充其量應祇係供犯罪預備之物，只能依刑法第三十八條第一項第二
款規定宣告沒收。原判決見未及此，認扣案之夾鏈袋一大包係被告供販賣第一級毒品
所用之物，遽依毒品危害防制條例第十九條第一項規定沒收，容有適用法則不當之違
誤。又原判決於理由內敘述「扣案之電子秤一個、夾鏈袋一大包係被告所有供販賣第
一級毒品犯罪所用之物，應依同條例第十九條第一項前段諭知沒收」（見原判決第十
二頁第六、七行），似認該扣案之電子秤及夾鏈袋僅係供販賣第一級毒品所用之物，
但於主文內諭知被告販賣第二級毒品罪刑項下，復將上開電子秤、及夾鏈袋併予沒收
，亦有違誤。再本條規定之沒收係刑法第三十八條第一項第二款、第三項但書之特別
規定，採義務沒收主義。原判決於事實欄內認定「甲○○與王秀琴基於共同意圖販賣
營利之概括犯意聯絡，由王秀琴提供第一級毒品海洛因及第二級毒品安非他命，再由
甲○○利用其所持有之0000000000及0000000000號行動電話作
為聯絡工具」（見原判決第二頁第十二至十五行）。如果屬實，能否謂該二支行動電
話非被告供販賣毒品所用之物而不予沒收，即堪研求。乃原判決未予宣告沒收，亦未
於判決理由內說明不予沒收之理由，併有適用法則不當及理由不備之違誤。(三)科刑判
決書所憑之證據，必須確有該證據之存在，就該案卷宗不難考見，方屬相當，倘判決
書內所記載之證據，與卷宗內筆錄或文件之內容不相適合，則其判決之根據，實際上
並不存在，自屬採證違法。稽之卷內資料，證人許志和與張梅梅在警訊中並未供證被
告有寄藏槍械之事實（見八十九年度偵字第三一一九號卷第三十九至四十四頁），且
許志和於第一審法院審理時亦僅證稱：「（問：槍枝是你寄放在他（被告）那裡的？
）不是」（見第一審法院卷第四十三頁）。乃原判決於判決理由內竟引用證人許志和
、張梅梅上開警訊及第一審法院筆錄（原判決第五頁第九、十行），資為論處被告寄
藏槍械罪之證據之一，揆之上開說明，自屬採證違法。檢察官及被告上訴意旨執以指
摘，均有理由，應認原判決仍有撤銷發回之原因。至原判決不另諭知無罪部分，基於
審判不可分原則，應併予發回，附此敘明。
據上論結，應依刑事訴訟法第三百九十七條、第四百零一條，判決如主文。
中      華      民      國    九十一    年     十一     月    二十八    日
                              最高法院刑事第十庭
                                  審判長法官  林  增  福
                                        法官  邵  燕  玲
                                        法官  吳  昆  仁
                                        法官  陳  世  雄
                                        法官  惠  光  霞
      右正本證明與原本無異
                                              書  記  官
中      華      民      國    九十一    年     十二     月      九      日
